【裁判字號】    90,訴,91
【裁判日期】    901017
【裁判案由】    偽造文書等
【裁判全文】
臺灣花蓮地方法院刑事判決                              九十年度訴字第九一號
    公  訴  人  臺灣花蓮地方法院檢察署檢察官
    被      告  甲○○
右列被告因偽造文書等案件，經檢察官提起公訴（九十年度偵字第八０五號），本院
判決如左：
    主  文
甲○○行使偽造私文書，足以生損害於他人，處有期徒刑參月，如易科罰金，以參佰
元折算壹日。緩刑參年。
其偽造之麗嬰房簽帳單第一聯客戶存查聯壹張及上開簽帳單第二聯上偽造之「乙○○
」署押壹枚均沒收。
    事  實
一、甲○○於民國九十年一月二十日晚上，在其所經營位於花蓮縣花蓮市○○路二四
    四之一號藝裳坊精品店（下稱藝裳坊）內，拾獲乙○○遺失之花旗銀行信用卡（
    卡號0000  0000  0000  0000號）一張，竟意圖為自己不法之
    所有，將之占為己有；並為察明該卡是否業經止付，而於同月二十一日下午五時
    五十分許、晚上十時三十分許，在藝裳坊內，各試刷一次，刷卡金額各為新台幣
    （下同）一萬元及一萬六千元，試刷成功後，因本僅欲察明該卡可否使用，故未
    於簽帳單上偽簽乙○○名字，亦未向刷卡銀行請款。其確定該卡可以刷卡使用後
    ，即基於意圖為自己不法之所有，於同年月二十二日下午三時四十分許，在位於
    花蓮市○○路五三一號之麗嬰房服飾店內，持該信用卡，佯稱為持卡人乙○○，
    以刷卡消費之方式，向店員黃春梅購買嬰兒用品共二千六百九十元，經黃春梅交
    付一式二聯之簽帳單（一聯為客戶存查聯、一聯為特約商店存查聯），由王衛菁
    在第一聯之客戶存查聯上偽造乙○○之署押一枚（因該簽帳單為複寫紙，而同時
    在該簽帳單第二聯上偽簽複寫乙○○之署押一枚），以表示乙○○同意依據信用
    卡持卡人合約條件，按簽帳單之金額付款予發卡銀行，而偽造私文書，復持交該
    偽造之簽帳單予黃春梅收執，而行使偽造私文書，其中第一聯之客戶存查聯簽帳
    單再由黃春梅交予甲○○收執，致使黃春梅陷於錯誤，而交付其所購物品予甲○
    ○，而麗嬰房服飾店再持上開簽帳單向財團法人聯合信用卡處理中心請款，信用
    卡處理中心則按信用卡消費簽帳單金額，墊付款項予麗嬰房服飾店，再向花旗銀
    行請款，足以生損害於乙○○、財團法人聯合信用卡處理中心及花旗銀行。嗣於
    同年一月二十二日晚上，乙○○欲以信用卡刷卡消費，發現該信用卡不見，乃至
    藝裳坊索回未果，而報警查獲。
二、案經花蓮縣警察局花蓮分局移送台灣花蓮地方法院檢察署檢察官偵查起訴。
    理  由
一、右揭犯罪事實，業據被告甲○○於警訊及偵審中坦承不諱，核與被害人乙○○、
    證人即藝裳坊店員林盈嫻、黃春梅分別於警訊及偵查中證述之情節相符，並有被
    告偽造之簽帳單一紙附卷可稽。是被告自白與事實相符，應堪採信。本件事證明
    確，被告犯行堪予認定。
二、按簽帳單具有持卡人與特約商店之交易契約書之性質，並具有持卡人請求發卡銀
    行撥款之請求書或指示文件之性質，換言之，持卡人向特約商店消費後簽名於一
    式二聯之簽帳單上，再由特約商店交付其中第一聯客戶存查聯予持卡人收執，該
    第一聯由持卡人簽名係指持卡人同意依據信用卡持卡人合約條件，一經使用或訂
    購物品，均應按簽帳單之全部金額，付款予發卡銀行，故持卡人於該簽帳單簽名
    其用意與票據背書大致相同，皆係對所簽之金額負責之意，該簽帳單之性質為私
    文書。核被告所為，係犯刑法第三百三十七條侵占遺失物、第二百十六條、第二
    百十條之行使偽造私文書罪、第三百三十九條第一項詐欺取財罪。檢察官認被告
    係犯刑法第三百三十九條之二之罪，惟該罪係以不正方法，由自動付款設備取得
    他人之物，被告係持信用卡向店家刷卡消費，所為係構成刑法第三百三十九條第
    一項詐欺取財罪，是此部分起訴法條容有未洽，應予變更。又被告偽造署押，為
    偽造簽帳單之部分行為，不另論罪；而被告偽造簽帳單並進而持以行使，其偽造
    私文書之低度行為應為行使偽造私文書之高度行為所吸收，亦不另論罪。被告所
    犯上開三罪間，有方法結果之牽連關係，應依刑法第五十五條之規定，從一重之
    行使偽造私文書罪處斷。爰審酌被告犯罪之動機、目的、手段、簽帳消費之金額
    ，犯罪後坦承犯行，態度尚佳等一切情狀，量處如主文所示之刑，並諭知易科罰
    金之折算標準，以示懲儆。末查，被告並無前科，此有台灣高等法院被告全國前
    案紀錄表一份在卷可參，其因一時思慮未周，而罹刑章，犯後又與被害人達成和
    解，業已賠償被害人損失，有說明書一紙附卷可參，經此次刑之宣告，應知警惕
    而無再犯之虞，本院認其所受宣告之刑，以暫不執行為適當，爰宣告緩刑三年，
    以勵自新。被告所偽造之麗嬰房簽帳單第一聯，係被告所有，供其行使偽造私文
    書所用之物，雖未扣案，然無證據證明其已滅失不存在，仍應宣告沒收。至上開
    麗嬰房簽帳單第二聯，業經被告提出交予麗嬰房服飾店，已非被告所有，自毋庸
    為沒收之諭知，惟其上偽造之「乙○○」署押一枚，應依刑法第二百十九條規定
    諭知沒收。另該簽帳單第一聯上偽造之「乙○○」署押已併同於該私文書沒收，
    爰不另為沒收之諭知，併此敘明。
三、公訴意旨另以：被告基於意圖為自己不法所有之概括犯意，連續持其所拾獲乙○
    ○之信用卡於九十年一月二十一日下午約五時五十分許，在其所經營之上開藝裳
    坊店內，刷卡消費二次，第一次刷卡消費一萬元，第二次刷卡消費一萬六千元，
    惟刷卡成功後，尚未開具簽帳單報帳請款，因認被告此部分所為亦涉有刑法第三
    百三十九條之二詐欺罪嫌云云。訊據被告雖坦承有上開試刷二次之行為，惟堅持
    否認有詐欺犯行，辯稱：其簽帳單為三聯式的，客戶刷卡後，其需拿簽帳單向聯
    合信用卡中心申請，才會撥款下來，其並未向聯合信用卡中心申請，僅因試刷時
    ，需輸入金額，才會有授權碼，故其才會輸入金額等語。經查被告於警訊即供稱
    ：其拿該卡用店內電腦連線終端機，詢問授權碼，試刷看看，看遺留下的人有無
    辦理止付；於偵查亦供稱：其曾經在店內試刷二次，結果認為可以使用，才持去
    外面刷卡消費一次等語。且藝裳坊簽帳單係舊式三聯式之簽帳單，亦有該店簽帳
    單一紙附卷可稽。再被告確實未向財團法人聯合信用卡處理中心申請其試刷之上
    開二筆款項，亦有花旗銀行九十年九月七日（九十）消管字第一九二０號函一份
    在卷可參。足見其試刷二次之目的，僅係為確定該卡尚未經止付，尚可以持之刷
    卡消費，並無向財團法人聯合信用卡處理中心申請刷卡金額之不法所有意圖。此
    外，復查無其他積極證據足證被告確有此部分犯行，自屬不能證明被告犯罪，惟
    因檢察官認此部分犯行與前開有罪部分有連續犯之裁判上一罪關係，爰不另為無
    罪之諭知。
據上論斷，應依刑事訴訟法第二百九十九條第一項前段、第三百條，刑法第三百三十
七條、第二百十六條、第二百十條、第三百三十九條第一項、第五十五條、第二百十
九條、第四十一條第一項前段、第三十八條第一項第二款、第七十四條第一款，罰金
罰鍰提高標準條例第一條前段、第二條，判決如主文。
本案經檢察官李子春到庭執行職務。
中      華      民      國      九十    年      十      月     十七     日
                            臺灣花蓮地方法院刑事庭
                                    法  官  李  世  華
右正本證明與原本無異。
如對本判決不服，應於送達後十日內，向本院提出上訴狀。（應抄附繕本）告訴人或
被害人如對於本判決不服者，應具備理由請求檢察官上訴，其上訴期間之計算係以檢
察官收受判決正本之日期為準。
                                    法院書記官
中      華      民      國      九十    年      十      月     十九     日
附錄本判決論罪之法律條文：
刑法第三百三十七條：
意圖為自己或第三人不法之所有，而侵占遺失物、漂流物或其他離本人所持有之物者
，處五百元以下罰金。
刑法第二百十六條：
行使第二百十條至第二百十五條之文書者，依偽造、變造文書或登載不實事項或使登
載不實事項之規定處斷。
刑法第二百十條：
偽造、變造私文書，足以生損害於公眾或他人者，處五年以下有期徒刑。
刑法第三百三十九條第一項：
意圖為自己或第三人不法之所有，以詐術使人將本人或第三人之物交付者，處五年以
下有期徒刑、拘役或科或併科一千元以下罰金。
刑法第二百十九條：
偽造之印章、印文或署押，不問屬於犯人與否，沒收之。


司法院資訊處製作；財團法人民間司法改革基金會備份。
